【裁判字號】    99,上易,780
【裁判日期】    990722
【裁判案由】    違反法院組織法
【裁判全文】
臺灣高等法院刑事裁定                 99年度上易字第780號
聲  請  人
即  被  告    乙○○
              甲○○
              丙○○
上列被告等因違反法院組織法案件，聲請調查證據，本院裁定如
下：
    主  文
聲請駁回。
    理  由
一、當事人聲請調查之證據，法院認為不必要者，得以裁定駁回
    之，刑事訴訟法第163條之2定有明文。
二、被告等於本院準備程序中，聲請調查證據及待證事項略以：
（一）有關調取卷證公文等：
  １、向臺北市政府警察局中山分局中山二派出所，調取該所受
      理永達保險經紀人股份有限公司董事長吳文永，委託客服
      部職員黃國珍為告訴代理人，對臺灣之聲聽眾張世賢、杜
      武恒提出於民國（下同）96年12月20日，在臺北市○○○
      路○段79號5樓該公司門口前誹謗之告訴；及96年12月21日
      ，被告甲○○與杜武恒在同地點，遭該所警員林志清等3
      人，未當場告知罪名而非法逮捕，虛捏被告告甲○○扯斷
      林志清警員臂章妨害公務犯嫌而移送中山分局，再由該分
      局按捺指印製作犯罪口卡後，於96年12月22日午後移送臺
      北地檢署，於6時許複訊以新臺幣2萬元交保等，所有相關
      簽辦公文卷證及現場逮捕甲○○之錄影帶、永豐銀行內部
      及外部監視器錄影帶。待證事項：證明上開案件中實施刑
      事訴訟程序之警察等涉嫌妨害自由、筆錄登載不實、偽造
      文書、瀆職及永達公司誣告等全部犯罪情事。
  ２、向臺北市政府警察局中山分局調取（１）處理如上開１所
      示之相關簽辦公文卷證；（２）被告甲○○手機0000000
      000及乙○○手機0000000000門號，於96年12月21日向110
      勤務中心，及政風、督察等單位報案通聯紀錄；（３）偵
      查隊隊長唐斯淮96年12月21日在中山分局1樓，侮辱被告
      甲○○：「你是調查局的真見笑（台語）」。待證事項：
      上開案件實施刑事訴訟程序警察等涉嫌妨害自由、登載不
      實偽造文書、瀆職及永達公司誣告等全部犯罪情事，及唐
      斯淮公然侮辱甲○○之犯罪事實。
  ３、向臺北市政府警察局，調取如上開１、２所示之相關簽辦
      公文卷證。待證事項：臺北市政府警察局疑似涉嫌包庇不
      作為，共同妨害自由、登載不實偽造文書、瀆職、誣告等
      情事。
  ４、向內政部警政署，調取處理如上開１、２、３所示相關簽
      辦公文卷證。待證事項：內政部警政署疑似涉嫌包庇永達
      公司詐欺、違反銀行法等，共同妨害自由、登載不實偽造
      文書、瀆職、誣告等情事。
  ５、向法務部調查局臺北市調查處，調取被告甲○○、丙○○
      2人，曾於96年11月21日檢舉該永達保經公司涉嫌詐財相
      關簽辦公文卷證。待證事項：被告甲○○、丙○○有舉發
      永達保經公司詐財事實，因此被告甲○○、丙○○2人當
      無誹謗永達公司之犯行；且被告甲○○、丙○○2人既為
      檢舉人自無誹謗之犯行，從而被告甲○○即無妨害公務之
      犯行，可證臺北市政府警察局中山分局警察（１）虛捏事
      實栽贓嫁禍被告甲○○妨害公務、毀謗及（２）警察包庇
      永達公司詐財犯行、涉嫌吃案。
  ６、向法務部調查局，調取該局處理被告甲○○、丙○○檢舉
      永達公司詐財、偽造文書等重大經濟犯罪相關簽辦公文卷
      證。待證事項：證明甲○○、丙○○確有至該局檢舉永達
      保經公司詐財情事及調查局包庇永達保經公司詐欺，因調
      查局沒有依照辦案規定移送士林地檢署，而是以書面報告
      的方式函送士林地檢署。
  ７、向行政院調取行政院89年12月6日修正發布(92.07.23修正
      ):『獎勵保護檢舉貪污瀆職辦法』第12條:『檢舉人之安
      全，應予保護，對檢舉人威脅、恐嚇或其他不法行為者，
      應依法嚴懲』。待證事項：證明中山分局、中山分局中山
      二派出所、臺北市政府警察局、內政部警政署之警察、調
      查局相關人員瀆職，疑似涉嫌包庇該永達保經公司詐財，
      不依法偵辦永達保經公司詐財案，違背刑事訴訟法第241
      條:『公務員因執行職務知有犯罪嫌疑者，應為告發』之
      規定涉有瀆職。
  ８、向蘋果日報調取2007.11.21星期三A2要聞記者洪君智、陳
      怡靜報導題為:「『優惠存款』變保險，70人遭騙，提款
      竟要付利息，永達坦承業務員不當誘保，存120萬，解約
      只拿回7 0 萬，永達總經理黃福來坦承，業務員以不當話
      術誤導客戶(洪君智攝)，並有被害人陳智遠與謝秀鳳」之
      新聞報紙。待證事項：證明警員林志清等人，明知永達公
      司涉嫌詐財，不但包庇不予偵辦，還濫用職權，以不實之
      事實違法濫權將舉發人甲○○以現行犯非法逮捕。
  ９、向臺北市政府消保官室，調取97年1月25日府法保字第097
      30251000號函臺北市政府警察局刑事警察大隊移送永達保
      險經紀人股份有限公司（負責人：吳文永）函文及附件。
      待證事項：警員林志清等相關人員，如上開１、２、３、
      ４、７、８之不法，及永達業務員黃素英等人涉嫌刑事詐
      欺罪等相關責任，致臺北市政府消保官王治宇遭到金管會
      官員質疑逾越消保官的權限而干涉金管會之職權，致王治
      宇想不開而寫遺書。
  １０、向行政院金融監督管理委員會，調取受文者:保險局(第
        三組)96年3月22日金管保字第09602543460號函保險經
        紀人協會等公會，重申不得以『存款』或『基金』名義
        招攬保險、及96年11月13日保局三字第09602155650 號
        函各相關保險公會，不宜以『理財』名義對外招募、及
        該永達保經公司文宣、廣告及行銷話術有以『銀行存款
        、優惠存款專案』方式招攬保險之公文及附件。待證事
        項：警員林志清等相關人員，如上開１、２、３、４、
        ７、８之不法情事及永達保經公司違反保險經紀人管理
        規則第36條第5款規定情事，依保險法第167-2規定核處
        罰鍰新臺幣270萬元等，及該金管會處理該永達保經公
        司與客戶間糾紛調處等等。
  １１、向臺灣臺北地方法院檢察署，調取97年度偵字第873 號
        卷證，及值班檢察官於96年12月22日下午約6時許複訊
        上述中山分局移送有關被告甲○○扯斷林志清警員臂章
        妨害公務案件筆錄及錄音帶全部簽辦公文卷證證物。待
        證事項：被告甲○○涉嫌上開妨害公務等案，係遭不實
        誣陷。
  １２、向臺灣臺北地方法院，調取96年提字第1號所有相關公
        文卷證。待證事項：被告甲○○涉嫌上開妨害公務等案
        ，係遭不實誣陷。
  １３、向臺灣高等法院，調取97年度抗字第49號（原審案號：
        臺北地方法院96年提字第1號）公文卷證。待證事項：
        被告甲○○涉嫌上開妨害公務等案，係遭不實誣陷。
  １４、向臺灣臺北地方法院，調取97年度聲判字第204號公股
        所有相關公文卷證。待證事項：該案駁回該永達保經公
        司聲請交付審判，證明警員林志清等相關人員，如上開
        １、２、３、４、７、８之不法。
  １５、向臺灣臺北地方法院，調取97年度自字10號永達公司自
        訴被告丙○○毀謗、妨害信用、公然侮辱及97年度自字
        95 號永達公司自訴張世賢、杜武恆公然侮辱所有相關
        公文卷證。待證事項：永達保經公司所提上開2件自訴
        案子，均經鈞院判決無罪確定，因此永達保經公司疑似
        涉嫌誣控濫告。
  １６、向永達保險經紀人股份有限公司，調取96～97年間委任
        客服部職員黃國珍為告訴代理人提告之董監事會議決議
        紀錄。待證事項：臺北地方法院97年度自字10號、97年
        度自字95號、臺北地檢署97偵字873號之永達公司自訴
        與告訴權不合法，資本額疑似以存款證明申報，金額疑
        似不實。
  １７、向經濟部調取永達保險經紀人股份有限公司之公司設立
        所登記之申報資本額。待證事項：證明資本額疑似以存
        款證明申報，金額疑似不實。
（二）有關調查證人部分:
  １、臺北市○○○路○段79號5永達保險經紀人股份有限公司董
      事長吳文永，告訴代理人黃國珍。待證事實：如上開（一
      ）１、１６。
  ２、謝文傑，臺北市政府警察局中山分局分局長。待證事實：
      如上開（一）２。
  ３、唐斯淮警備隊長，臺北市○○○路○段1號。待證事實：如
      上開（一）２。
  ４、王卓鈞，臺北市○○○路○段7號警政署署長，原臺北市政
      府警察局局長。待證事實：如上開（一）４。
  ５、侯友宜33304桃園縣龜山鄉○○村○○路56號，原警政署
      署長，現為中央警大校長。待證事實：如上開（一）４。
  ６、陳志揚，臺北市○○路○段176號調查局台北市調查處處長
      ，中山站張主任。待證事實：如上開（一）５、６。
  ７、調查局局長吳瑛，調查局犯罪防治中心主任李錨，臺北縣
      新店市○○路74號。待證事實：如上開（一）５、６。
  ８、洪君智、陳怡靜，蘋果日報記者，臺北市○○區○○路
      141巷38號。待證事實：如上開（一）８。
  ９、值班檢察官張世和，於96年12月22日下午約6時在臺北市
      ○○路131號臺灣臺北地方法院檢察署複訊，裁定2萬元交
      保。待證事實：如上開（一）１１。
  １０、張智堯，臺北市○○路131號臺灣臺北地方法院檢察署
        檢察官。待證事實：如上開（一）１１。
  １１、臺北地方法院檢察署檢察長林玲玉。待證事實：如上
        開（一）１１。
  １２、臺北地方法院院長楊隆順，法官趙子榮。待證事實：如
        如上開（一）１２。
  １３、臺灣高等法院刑事第九庭審判長法官劉景星、法官王敏
        慧、周盈文。待證事實：如上開（一）１３。
  １４、臺北地檢署97偵26026號秋股檢察官孫治遠。待證事實
        ：證明本件全部犯罪事實不實。
  １５、臺北地方法院院97自95法官姚念慈。待證事實：證明本
        件全部犯罪事實不實。
  １６、臺北市政府消保官王治宇。待證事實：如上開（一）９
        。
  １７、前法務部長王清峰。待證事實：如上開（一）９及被告
        三人申請訴究永達公司違法始末。
  １８、監察院監察委員高鳳仙。待證事實：如上開（一）９及
        糾正金管會失職與怠忽職守拖延處分永達保經公司違法
        始末云云。
三、惟查：當事人聲請調查證據，須以存在自己所主張之特定待
    證事實為前提，再依此特定待證事實表明具有關連之特定證
    明方法，此觀之刑事訴訟法第163條之1第1項所定聲請程式
    自明。若就不知是否存在之事項請求調查，冀有容或取得有
    利於己訴訟資料之可能，則係假聲請調查證據之名，行利用
    審判程序蒐集證據之實，並非法之所許。又按同法第163條
    之2第1項規定：「當事人、代理人、辯護人或輔佐人聲請調
    查之證據，法院認為不必要者，得以裁定駁回之」，即以證
    據是否應予調查，關乎待證事實是否於案情具有重要性，甚
    或影響相關證據之價值判斷。而細繹上開被告等所請求調查
    之證據（一）（不包括調取卷證公文（一）１６所指臺灣臺
    北地方法院97年度自字第95號卷）及傳訊之證人（二）１至
    １３及１６至１８部分，與被告3人涉犯本件違反法院組織
    法案件無重要關係；至於上開（一）１６及（二）１４至１
    ５部分之調查證據請求所涉本件部分，因待證事實已臻明瞭
    ，均無調查之必要。是被告等聲請調查證據之聲請，自不應
    准許。
據上論斷，依刑事訴訟法第163條之2，裁定如主文。
中    華    民    國    99    年    7    月    22    日
                  刑事第五庭審判長法  官  高玉舜
                                  法  官  林洲富
                                  法  官  劉秉鑫
以上正本證明與原本無異。
不得抗告。
                                  書記官  許雅淩
中    華    民    國    99    年    7     月    23    日

司法院資訊處製作；財團法人民間司法改革基金會備份。
